臺灣高等法院臺中分院刑事判決
110年度交上易字第323號
上  訴  人  
即  被  告  徐錦發






選任辯護人  賴威平律師（法扶律師）
上列上訴人因過失致死案件，不服臺灣臺中地方法院108年度交
易字第630號中華民國110年1月5日第一審判決（起訴案號：臺灣
臺中地方檢察署107年度偵字第30721號），提起上訴，本院判決
如下：
    主  文
上訴駁回。
    事  實
一、徐錦發原應注意在顯有妨害其他人、車通行處所，不得停車
    ，竟疏未注意及此，於民國107年4月12日上午7時54分許前
    某時許，將所駕駛之車牌號碼000-0000號藍色自用小客貨車
    （下稱C車），停放在臺中市○○區○○○道0段00號旁地下
    停車場出入口（下稱系爭地下停車場出入口）西側，妨礙自
    上開停車場離去之車輛駕駛人及龍井區臺灣大道5段慢車道
    由西向東（下稱系爭慢車道）之車輛駕駛人視線。而茆俊富
    (業經原審判處罪刑確定)於107年4月12日上午7時54分許，
    駕駛車牌號碼000-0000號自用小客車（下稱A車）自系爭地
    下停車場出入口駛出，欲右轉駛入系爭慢車道之際，本應注
    意起駛前應注意前後左右有無障礙或車輛行人，並應禮讓行
    進中之車輛行人優先通行，且依當時情形天候晴、日間有自
    然光線、柏油路面乾燥、無缺陷，而其視線雖受到C車停放
    位置影響，無法清楚看見系爭慢車道之來車，然系爭慢車道
    於斯時，持續有車流通過，並無不能注意之情事，竟疏未注
    意及此，未暫停禮讓待該車流通過後，再緩慢駛入系爭慢車
    道，即貿然起駛駛入系爭慢車道，適有王淑貞騎乘車牌號碼
    000-000號普通重型機車（下稱B車）沿系爭慢車道由西向東
    方向行駛而來，其視線亦因受到C車停放位置影響，無法清
    楚看見系爭地下停車場出入口是否有車輛欲駛出，行經系爭
    地下停車場出入口前，見茆俊富所駕駛之A車車頭駛入系爭
    慢車道時已閃避不及，王淑貞騎乘之B車右側車身與茆俊富
    駕駛之A車車頭左側發生碰撞，致王淑貞人車倒地，因而受
    有創傷性大腦出血、硬腦膜下出血等傷害，經送醫急救手術
    治療，於107年4月13日晚間10時許，病危自動出院返家，於
    同日晚間10時30分死亡。
二、案經王淑貞之夫陳國欽告訴暨臺灣臺中地方檢察署檢察官相
    驗後自動檢舉簽分偵辦。 
    理  由
一、證據能力：
    本判決所引用上訴人即被告徐錦發(下稱被告)以外之人於審
    判外之陳述，檢察官、被告及其辯護人於本院準備程序不爭
    執證據能力，迄本院言詞辯論終結前亦未聲明異議，本院審
    酌上開證據資料作成時之情況，核無違法不當及證明力明顯
    過低之瑕疵，並與本案被告被訴之犯罪事實具有關連性，認
    以之作為證據應屬適當，依刑事訴訟法第159條之5第2項之
    規定，均有證據能力。
二、認定犯罪事實所憑之證據及理由：
    訊據被告固坦承有於上揭時、地停放C車於系爭地下停車場
    出入口的西側，惟矢口否認有何過失致人於死之犯行，辯稱
    ：我是依據市政府在該處劃設的白線停車，且案發現場亦未
    設有禁止停車的標誌或標線、警察每日在該處巡邏均未曾檢
    舉開單，也未曾遭其他民眾檢舉，我相信政府之標誌、標線
    規定，自難認有何過失可言；又市政府固於案發後至該處劃
    設紅線，惟此乃市政府事後作為，不能以此來認定我有過失
    ，否則將使政府失信於民；另茆俊富將車輛駛出時，不論轉
    頭往後看或透過反光鏡，均可以看見系爭慢車道來車，被害
    人王淑貞應該也可以透過C車的車窗玻璃，提前發現有車輛
    要從系爭地下停車場出入口駛出，可見我停車的位置並未妨
    礙茆俊富及被害人王淑貞的視線，自不具歸責性等語。辯護
    人另辯以：交通主管機關倘認某場域係屬顯有妨礙其他人、
    車通行，應清楚劃設禁止標線或限制標誌，始符合行政行為
    之明確性原則，惟本案案發時並不具此種明確性原則，又本
    件案發時被告為低收入戶，對於交通法規的瞭解較低，相信
    政府的標線，認其C車停放處並無禁止之標誌或標線，因而
    主觀上認該處為可停車之處，且該處往來順暢客觀上亦無足
    以妨礙其他人、車通行之具體情形，是被告應無過失；又當
    時被告停車的位置並未阻擋茆俊富的視野，信賴茆俊富於上
    揭時、地駕駛之A車自系爭地下停車場出入口駛出後，欲右
    轉駛入系爭慢車道，應可停等禮讓、觀看反光鏡等判斷來車
    後，再緩慢駛入慢車道，詎茆俊富竟駕駛A車貿然駛入慢車
    道而與被害人騎乘超速之Ｂ車擦撞，而致被害人受傷，其等2
    人之行為、結果，被告並無預防之義務，是被告就本件車禍
    之發生並無因果關係等語。經查：
　㈠被告於上揭時、地停放C車於系爭地下停車場出入口西側，及
    茆俊富於上揭時、地駕駛A車自系爭地下停車場出入口駛出
    ，欲右轉駛入系爭慢車道之際，適有被害人王淑貞騎乘B車
    沿系爭慢車道由西向東方向行駛而來，見狀閃避不及，B車
    右側車身與A車車頭左側發生碰撞，致被害人王淑貞人車倒
    地，因而受有創傷性大腦出血、硬腦膜下出血等傷害，經送
    醫急救手術治療，於107年4月13日晚間10時許，病危自動出
    院返家，並於同日晚間10時30分死亡之事實。為被告徐錦發
    所不爭執，而被害人王淑貞因本件車禍而死亡亦經證人即告
    訴人陳國欽於警詢及偵訊中指述明確（見相卷第5至6、46至
    47、128至129頁），並有臺中榮民總醫院診斷證明書、公路
    監理電子閘門車號查詢機車/汽車車籍資料（包含B車、A車
    ）、證號查詢機車/汽車駕駛人資料（包含被害人王淑貞、
    茆俊富）、臺中市政府警察局道路交通事故肇事人自首情形
    紀錄表（茆俊富）、交通事故補充資料表、肇事現場照片、
    被害人後車之行車紀錄器翻拍照片、A車之行車紀錄器錄影
    翻拍照片、道路交通事故現場圖、道路交通事故調查報告表
    (一)(二)、臺灣臺中地方檢察署相驗屍體證明書、臺中市政
    府警察局烏日分局刑事相驗報告（包含相驗照片與現場照片
    ）、臺灣臺中地方檢察署相驗報告書、臺中市車輛行車事故
    鑑定委員會107年7月24日中市車鑑字第1070004044號函及檢
    附該委員會中市○○○○0000000○○○○○○○○路○○○○○○○號查詢汽車
    駕駛人資料（包含被告及李宗洲）、系爭地下停車場出入口
    之監視器錄影翻拍照片、臺中市政府警察局烏日分局107年1
    0月1日中市警烏分交字第1070038861號函、案發現場Google
    街景地圖截圖（見相卷第7、10至11、15至16、21至42、49
    、51至64、67至69、83、86、91至92、96、135至138頁）、
    臺中市交通事件裁決處107年12月26日中市交裁管字第10700
    84390號函（研議決議為同臺中市車鑑會之鑑定意見，見偵
    卷第39頁）、系爭地下停車場出入口之監視器錄影光碟與翻
    拍照片、被害人後車之行車紀錄器翻拍照片、案發現場Goog
    le街景地圖截圖、原審勘驗筆錄含截圖、臺中市政府警察局
    烏日分局108年8月8日中市警烏分交字第1080032342號函及
    檢附員警之職務報告、現場照片（包含文字說明）、交通部
    公路總局臺中區監理所109年1月30日中監車字第1090021122
    號函暨檢附C車與車牌號碼000-0000號車輛之汽車車籍查詢
    資料、交通部公路總局臺中區監理所彰化監理站109年1月31
    日中監彰站字第1090021479號函暨檢附A車之車籍資料查詢
    表、逢甲大學車輛行車事故鑑定研究中心行車事故鑑定報告
    書（見原審卷一第83至88、105、107、111、123至157、171
    至188、225至229、231至233、279至321頁）在卷可稽。是
    此部分事實，應堪認定。
  ㈡按汽車停車時，在顯有妨礙其他人、車通行處所，不得停車
    ，道路交通安全規則第112條第1項第9款訂有明文。而行為
    人製造了法所不容許的風險，實際上所發生的結果，倘屬不
    可避免，即應認其並未實現該不法風險，客觀上不能加以歸
    責，始無以過失犯罪責相繩。本件被告於上揭時、地停放C
    車於系爭地下停車場出入口西側，緊鄰系爭地下停車場出入
    口旁（各該車輛位置及案發示意圖，詳見原審卷一第393頁
    ），若有人、車輛要進出該停車場時，自會因C車停放位置
    而影響其動態，須避開該車輛停放位置，無法靠系爭慢車道
    之右側進出，並因C車停放位置而妨礙進出該停車場車輛及
    系爭慢車道車輛之駕駛人視線，且本案事故亦確實因C車停
    放位置，妨礙茆俊富所駕駛之A車與被害人王淑貞所騎乘之B
    車視線，肇致本案事故之發生（詳下述），足認被告於上揭
    時、地停放C車於系爭地下停車場出入口西側之行為，已違
    反前揭交通規則之規定，並製造一個法律所不容許的風險且
    非不可避免，自有過失，且本件送臺中市車輛行車事故鑑定
    委員會、臺中市交通事件裁決處鑑定之結果，亦均為相同之
    認定【見臺中市車輛行車事故鑑定委員會中市車鑑字第0000
    000案鑑定意見書（見相卷第68至69頁）、臺中市交通事件
    裁決處107年12月26日中市交裁管字第1070084390號函（見
    偵卷第39頁）】。又本案經囑託逢甲大學車輛行車事故鑑定
    研究中心鑑定結果亦認為，本案C車停放之位置，係因事故
    發生當時該處僅繪有路面邊線，未繪有禁止臨時停車線，依
    一般駕駛認知，該處為道路主管機關認定之可停車範圍，故
    將車輛停放，但若就法規論，C車停放位置前方為大樓停車
    場車道出入口，該處應符合道路交通安全規則第112條第1項
    第9款：「在顯有妨礙其他人、車通行處所，不得停車。」
    之規定，不得停車，而就C車之疏失對於本案的影響程度，C
    車停放位置係於系爭地下停車場出入口轉角，對於視線之影
    響程度極大，且A車因C車停放之位置影響，必須往前行駛才
    能夠查看來車（車頭進入道路範圍），故以本案而言，C車
    仍有相當程度之疏失等語，有該研究中心行車事故鑑定報告
    書附卷可稽（見原審卷一第317頁）。可見被告於上揭時、
    地停放C車於系爭地下停車場出入口西側之行為，應有過失
    甚明。
  ㈢被告及其辯護人雖以上詞主張被告並無過失等語。惟查：
    1.按路面邊線，用以指示路肩或路面外側邊緣之界線。其線
      型為白實線，線寬為15公分，整段設置。道路交通標誌標
      線號誌設置規則第183條前段訂有明文。又車輛停放線，
      用以指示車輛駕駛人停放車輛之位置與範圍。道路交通標
      誌標線號誌設置規則第190條第1項亦有明文（條文全文及
      圖例詳見原審卷二第72至73頁）。系爭地下停車場出入口
      之西側，固然僅劃設有線寬15公分之白實線而無禁止停車
      之標線，有現場照片在卷足憑（見原審卷一第175至177頁
      ），惟該線寬15公分之白實線，依前揭規定與說明，僅係
      用以指示路肩或路面外側邊緣之界線（即路面邊線），並
      非車輛停放線，與上述用以指示車輛駕駛人停放車輛之位
      置與範圍所劃設之車輛停放線，其標線劃設之線型、尺寸
      及態樣均顯然有別，自不能僅憑系爭地下停車場出入口之
      西側劃設有路面邊線，即謂該處係可供停放車輛之位置。
      況且，汽車停車時，應依道路交通安全規則第112條規定
      停車，此觀該條文規定內容甚明，而非單以是否有劃設路
      面邊線為依據，而上開停車之規定實施甚久，被告並非無
      知識且領有合格駕駛執照之人（見相字卷第78頁反面、86
      頁正面），難以委為不知。又依道路交通安全規則第112
      條規定，列舉多款不得停車之位置，如禁止臨時停車處所
      （第1款）、在設有彎道、險坡、狹路標誌之路段、槽化
      線、交通島或道路修理地段（第2款）、機場、車站、碼
      頭、學校、娛樂、展覽、競技、市場或其他公共場所出、
      入口及消防栓之前（第3款 ）、設有禁止停車標誌、標線
      之處所（第4款），及本案所適用顯有妨礙其他人、車通
      行處所（第9款）等位置，並未限定僅劃有禁止停車始不
      得停車，是前開規定不得停車之位置，並不因僅有劃設路
      面邊線即得停車，亦即，縱使道路主管機關有所疏漏，在
      上開依規定不得停車之位置劃設路面邊線，依前揭規定與
      說明，仍不得停車。
　　2.依被告於原審審理時供稱：我原本住在該大樓後方，因為
      該地下停車場要收費，且不一定租得到停車位，所以經常
      停車在該路邊，從C車停放位置往後算，總共可以停5台車
      ，都是先搶先贏，該處並沒有限制不能停車，我也曾經停
      在該處地下停車場，並從該停車場開出來過，如果旁邊有
      停車，我不會覺得有障礙，因為車子開出來是要右轉貼著
      路邊行駛，後方停的車子反而可以幫忙擋住後方來車，再
      用後視鏡觀察決定是否要深切入慢車道，這樣才是合理的
      開法等語（見原審卷二第26至27頁）。然依道路交通安全
      規則第87條第1項第7款規定，車輛起駛前應顯示方向燈，
      注意前後左右有無障礙或車輛行人，並應讓行進中之車輛
      行人優先通行。是以，汽車駕駛人駕車駛入道路前，除應
      顯示方向燈外，自應依前揭規定「注意前後左右有無障礙
      或車輛行人」，並且「讓行進中之車輛行人優先通行」，
      亦即倘若車輛從系爭地下停車場出入口駛出，依前揭規定
      ，即應暫停觀察有無行人或來車，並禮讓行進中之車輛或
      行人，確認安全無虞後，方可駛入系爭慢車道，而駕駛人
      是否能確實觀察系爭慢車道來車狀況，即至關重要。而依
      被告前揭供述內容，雖仍辯稱其停放C車之位置對系爭地
      下停車場出入口視線沒有妨礙，惟依其所述內容，正因為
      系爭地下停車場出入口之西側（即車輛駛出後左側）停放
      車輛，致未能確實觀察系爭慢車道來車之狀況，方須右轉
      占用部分慢車道後，再由後視鏡觀察路況，以類似在路邊
      停車後再起駛之方式，切入系爭慢車道，反足以證明被告
      在主觀上亦知悉倘於系爭地下停車場出入口西側停放車輛
      ，從系爭地下停車場出入口駛出車輛之駕駛人，將因視線
      遭到阻擋，難以切實依前揭規定暫停注意觀察系爭慢車道
      有無來車後，再駛入系爭慢車道，而須改以其所述迂迴、
      透過後視鏡觀察方式駛出車輛，足認被告辯
      稱未影響A、B之視線等語，委無足採。
    3.依停車格位與禁停標線之劃設原則第2點第2款，關於禁停
      標線之設置準則，道路禁止停車標線劃設參考原則編號5
      、9、10之規定(全文詳偵字卷第43至44頁）可知，在系爭
      地下停車場出入口及兩側各延伸3公尺處，依前揭禁止停
      車標線劃設參考原則，原則上即應劃設紅實線（設於路側
      ，用以禁止臨時停車），然道路主管機關於本案事故發生
      前，並未依前揭參考原則內容，在系爭地下停車場出入口
      西側（即本案C車停放位置）劃設紅實線，而係於本案事
      故發生後，始在該處重新劃設紅實線，並於該停車場出入
      口前方劃設黃色網狀線，原劃設之道路邊線（白實線）則
      已全部剷除，並且在原本C車停放之位置旁，設有「停車
      場出入口嚴禁停車」之告示牌等情，有員警職務報告、本
      案事故發生前後現場比較照片及行車紀錄器之截圖照片在
      卷可憑（見原審卷一第173至187頁）。足認道路主管機關
      於本案事故發生前，未依前揭參考原則於該處劃設禁止臨
      時停車之紅實線，僅劃設白實線之道路邊線，確實有所疏
      漏。且本案經囑託逢甲大學車輛行車事故鑑定研究中心
      鑑定，鑑定結果亦認為：「本件事故之發生非單一駕駛人
      之疏失而造成，而是因許多小疏失同時發生而造成：……
      (四)道路主管機關：依據警方現場照片與事故後兩天補拍
      照片，道路主管機關於本件事故發生後，立即將事故地點
      繪製黃網狀線，之後更將C車、D車之停放區域皆繪製禁止
      臨時停車線，故道路主管機關應有所疏失。若在本件事故
      發生前：1.路旁繪有禁止臨時停車線，C車、D車應不會在
      該處停放，而影響到A車、B車之視線。2.出入口處繪有黃
      網狀線，雖C車、D車可能仍然停放且影響A車、B車之視線
      ，但B車駕駛角度注意到前方有出入口交會而提前注意或
      減速。3.兩者都有繪製，對於該處安全性大幅提升。(五)
      出入口反射鏡之主管機關：反射鏡設置之用意係輔助駕駛
      人之視線，惟依事故當時A車由地下停車場駛出時，受該
      反射鏡設置之角度影響，駕駛人無法有效地透過反射鏡增
      加行車安全，認係設置之主管機關亦有疏失。……本中心
      認為本案之發生符合乳酪理論。所有的疏失在相同的時間
      點、空間點同時發生，進而導致本件事故之發生。若當時
      有其中任何一方並未有所疏失，本件事故或許即可避免。
      即本中心認為，『道路主管機關』、『A車』、『C車』、
      『反射鏡之主管機關』皆有肇因。」此有該研究中心行車
      事故鑑定報告書附卷可稽（見原審卷一第317、319頁）。
      。然而，被告之過失與前述茆俊富（即A車）、道路主管
      機關之過失，雖均為本案事故發生之肇因，惟此乃被告過
      失責任輕重問題，並不因他人同有過失責任而免除其本案
      事故發生所應負之刑事過失責任，自亦不能因警察或權責
      機關未予舉發，而解免其過失責任。
　　㈣被告之過失行為與本案事故發生及被害人王淑貞死亡之結
      果間，具有相當因果關係：
  　1.證人茆俊富於警詢及偵訊證稱：當時我自己一人駕駛A車
      從系爭地下停車場出入口駛出，我駛出時有先查看出口設
      置反光鏡左方來車情形，出口處左側路邊有違規停放一部
      藍色廂型車（即C車），該車影響我左邊視線，所以我緩
      慢行駛至出口停等，然後左方有駛來三部機車通過我車的
      前方，對方機車（即B車）隨後駛來就與我車左前保險桿
      處發生碰撞，我因為左方路邊停放廂型車視線受阻的緣故
      ，以致未發現對方機車，發現時，雙方車輛就發生碰撞事
      故等語（見相卷第3至4、46頁）。而觀諸A車行車紀錄器
      畫面，檢視當時A車之視線狀況，確實因C車停放位置阻擋
      ，而無法看見慢車道來車，且因系爭地下停車場出入口右
      側之反射鏡角度問題，僅能看見系爭慢車道之內側，無法
      看見系爭慢車道之完整狀況，效果有限等情，有A車行車
      紀錄器畫面截圖可憑（見原審卷一第341頁），倘若當時
      並無車輛停放於路旁，茆俊富所駕駛之A車即可清楚看見
      慢車道之來車等情，亦有A車行車紀錄器畫面截圖與現場
      勘查照片對照圖可憑（見原審卷一第411頁），核與證人
      茆俊富前揭證述之情節相符，且經囑託逢甲大學車輛行車
      事故鑑定研究中心鑑定，鑑定結果亦同此認定（見原審卷
      一第305、307頁）。足見被告於系爭地下停車場出入口西
      側停放C車之過失行為，與本案事故發生間，具有相當因
      果關係。
　　2.又依案發當時系爭慢車道之行車動線，被害人王淑貞騎乘
      之B車係沿系爭慢車道較外側行駛，有原審勘驗筆錄及B車
      後車之行車紀錄器畫面截圖在卷可憑（見原審卷一第123
      頁、相卷第34至36頁），而被害人王淑貞所騎乘之B車視
      線角度，亦會受到該處路旁停放之車輛影響，無法清楚看
      見系爭地下停車場出入口是否有車輛即將駛出（即B車行
      車動線較靠近路邊停放車輛，因此受到路邊停放車輛阻擋
      右側視線之範圍較大），倘若當時並無車輛停於路旁，被
      害人王淑貞所騎乘之B車即可看到系爭地下停車場出入口
      將有車輛駛出等情，亦有B車後車之行車紀錄器畫面截圖
      與現場勘查照片對照圖可憑（見原審卷一第415頁），再
      加上案發時系爭地下停車場出入口前方並未繪製黃色網狀
      線，未能提醒系爭慢車道之駕駛人注意該處可能會有車輛
      交會，進而提高警覺，致被害人王淑貞所騎乘之B車於斯
      時行經該處時，見被告茆俊富所駕駛之A車駛入系爭慢車
      道而反應不及，與A車發生碰撞，肇致本案事故發生，經
      原審囑託逢甲大學車輛行車事故鑑定研究中心鑑定，鑑定
      結果亦同此認定（見原審卷一第315頁）。益足證被告徐
      錦發於系爭地下停車場出入口西側停放C車之過失行為，
      確與本案事故發生間，具有相當因果關係甚明。
　　3.本案事故發生後，被害人王淑貞人車倒地，因而受有創傷
      性大腦出血、硬腦膜下出血等傷害，經送醫急救手術治療
      ，於107年4月13日晚間10時許，病危自動出院返家，於同
      日晚間10時30分死亡等情，已如前述。從而，被告之過失
      行為與本案事故發生及被害人王淑貞死亡之結果間，具有
      相當因果關係。被告及其辯護人以上詞置辯稱無相當因果
      關係等語，核與事證不合，自難採信。
  ㈤綜上所述，本案被告上開過失致人於死之犯行，洵堪認定，
    應依法論科。又本案已送如上述之單位鑑定，其結果均與本
    院依憑事證認定之結論相同，則事證既明，被告請求再將本
    案函請國立陽明交通大學運輸研究中心鑑定，以明本案被告
    車禍肇事責任等語，即無必要，併此敘明。 
三、論罪：
　㈠新舊法比較：被告行為後，刑法第276條之過失致人於死罪，
    業於108年5月29日修正公布，並於同年月31日生效施行，修
    正前刑法第276條第1項規定：「因過失致人於死者，處2年
    以下有期徒刑、拘役或2千元以下罰金。」；修正後刑法第2
    76條（修正前刑法第276條第2項業經刪除）規定：「因過失
    致人於死者，處5年以下有期徒刑、拘役或50萬元以下罰金
    。」，其法定刑由「2年以下有期徒刑、拘役或銀元2千元（
    換算後為新臺幣6萬元）以下罰金。」，修正為「5年以下有
    期徒刑、拘役或新臺幣50萬元以下罰金」，即修正後規定提
    高法定刑之有期徒刑及罰金刑之上限。是經新舊法比較結果
    ，修正後規定並未較有利於被告，依刑法第2條第1項前段規
    定，應適用被告行為時即修正前刑法第276條第1項前段之規
    定。
　㈡核被告所為，係犯修正前刑法第276條第1項之過失致人於死
    罪。
四、上訴駁回之理由：　　
　㈠原審以被告上開犯行事證明確，適用修正前刑法第276條第1
    項，刑法第2條第1項前段、第41條第1項前段，刑法施行法
    第1條之第1項、第2項前段等規定，以行為人責任為基礎，
    審酌被告因疏未注意在顯有妨礙其他人、車通行之處所，不
    得停車，於上揭時、地停放C車於系爭地下停車場出入口西
    側，並佔用系爭慢車道停車，不但妨礙車輛通行，亦將影響
    上開停車場出入口會車視線，為本案之肇事次因，違反駕駛
    人之注意義務，因而發生本案事故，並致被害人王淑貞傷重
    不治死亡，令被害人家屬承受驟失親人之痛苦，所生之損害
    非微，所為殊值非難；惟審酌本案除被告外，茆俊富、道路
    主管機關亦有肇因，難辭其咎，而被告雖有一定程度注意義
    務之違反，惟其受制於案發現場之時空環境（例如停車場出
    入口視線、道路標線劃設及反射鏡設置角度等因素），可責
    性應按其違反注意義務程度、對於本案事故發生之原因力大
    小等因素，酌予減輕；並審酌被告未能坦認犯行，而其係因
    對於本案肇事責任與被害人家屬意見不一致而未能達成和解
    ，及被告自陳為大學畢業學歷之教育程度，因有肢體障礙，
    倚賴區公所之殘障低收入補助及撿拾回收物維生，家庭經濟
    狀況貧困等一切情狀，量處拘役55日，及諭知易科罰金之折
    算標準。經核其認事、用法並無違法或不當，量刑亦稱妥適
    。
 ㈡被告上訴意旨仍執前詞否認犯行，並無足取，已如上述，其上
   訴即無理由，應予駁回。
據上論結，應依刑事訴訟法第368條，判決如主文。
本案經檢察官吳孟潔提起公訴，檢察官謝名冠到庭執行職務。
中　　華　　民　　國　　110 　年　　5 　　月　　19　　日
        　　刑事第二庭    審判長法　官  何　志　通
　　　　　　　　　　　　　　    法　官  許  月  馨
　　　　　　　　　　　　　　　　法  官  吳  進  發
以上正本證明與原本無異。     
不得上訴。

                                書記官  詹  雅  婷

中　　華　　民　　國　　110 　年　　5 　　月　　19　　日